【裁判字號】    90,聲再,453
【裁判日期】    901109
【裁判案由】    聲請再審
【裁判全文】
台灣高等法院刑事裁定                              九十年度聲再字第四五三號
    再審聲請人
    即受判決人  甲○○
右列聲請人因違反山坡地保育利用條例等案件，對於最高法院以九十年度台上字第四
五０九號，中華民國九十年七月二十日確定判決（本院八十八年度上訴字第八０七號
、臺灣基隆地方法院八十七年度訴字第一二０號、臺灣基隆地方法院檢察署八十六年
偵字第二八一五、五０四二、五一一０、五二一六號）聲請再審，本院裁定如左：
    主  文
再審之聲請駁回。
    理  由
一、按法院認為無再審理由者，應以裁定駁回之。刑事訴訟法第四百三十四條定有明
    文。又有罪判決確定後，因發見確實之新證據，足認受有罪判決之人應受無罪、
    免訴、免刑或輕於原判決所認罪名之判決者，為受判決人之利益，得聲請再審，
    為同法第四百二十條第一項第六款所明定。惟所謂發見之確實之新證據，固非以
    絕對不須經過調查為條件，但必須可認為確實足以動搖原確定判決而為受判決人
    有利之判決者為限；且係指該項證據，事實審法院於判決前因未經發見，不及調
    查斟酌，至其後始行發見者而言，若判決前已經當事人提出或聲請調查之證據，
    經原法院不採者，即非該條款所謂發見之新證據，不得據為聲請再審之原因。最
    高法院著有四十九年台抗字第七二號、二十八年抗字第八號判例。
二、本件聲請意旨略以：(一)公訴人於八十七年二月十三日以聲請再審人（即受判決人
    ）係羅傑建設股份公司（下稱羅傑公司）實際負責人，在基隆市○○區○○段十
    二地號等筆土地上興建「羅傑摩爾」社區時，於八十三年十二月間，在同上地段
    第九之二地號等國有及省有山坡地上，擅自闢建庭院、溜冰場及籃球場等工作物
    ，而依山坡地保育利用條例第三十四條第一項提起公訴。臺灣基隆地方法院於八
    十八年一月十三日作成有罪判決，惟認定受判決人犯罪時間係八十五年三月間；
    臺灣高等法院於八十八年五月二十日作成駁回受判決人上訴之判決；最高法院於
    九十年七月二十日作成駁回受判決人上訴之判決，全案告確定。(二)查臺灣高等法
    院於八十八年五月十三日審理終結前，受判決人一再請求羅傑公司提供「羅傑摩
    爾」建案與全順利廣告股份有限公司（下稱全順利公司）關於廣告製作承攬報酬
    之付款憑證統一發票，俾證明相關廣告海報等製作完成之日期，進而證明受判決
    人於上開公有山坡地設置工作物之犯意萌生之時期。惟迄至事實審判決期日，因
    羅傑公司尚未找到憑證，遲延交付受判決人，致受判決人未能及時提出，法院不
    及調查審酌。(三)該發票簽發日期係於八十三年九月二十五日，基於「承攬報酬係
    於工作完成時給付」之規定，顯然，受判決人代表羅傑公司指示全順利公司於廣
    告海報上繪製前開公共設施於系爭公有山坡地上，自係於八十三年九月二十五日
    以前，換言之，受判決人於係爭山坡地內「填土植生」、「設置工作物」之犯意
    ，在該日期前即已存在，嗣後依工程進度而陸續完成，因設置之公共設施工作物
    計十七項之多，是建造設置完成之期日已於指示繪製期日之後一年餘。事實審法
    院認定受判決人係於八十五年三月間始另行起意，顯然有誤。又因應實際填土後
    之結果，因地制宜而建造設置十七項公共設施工作物，其位置或項目容與廣告海
    報上所繪製者有些微出入，此不生影響受判決人原即有於公有山坡地內設置工作
    物行為之認定。(四)受判決人於八十三年九月二十五日前，即有於系爭山坡地設置
    工作物之犯意，與臺灣基隆地方法院八十五年訴字第一五七號確定刑事判決（下
    稱前案）認定受判決人於八十三年九月間再基隆市○○區○○段小坑小段四六號
    等山坡地內整地、設置工作物之犯意，時間相同，前後二個設置工作物之行為，
    自係基於概括犯意為之，為刑法上裁判上一罪，前案已判決確定，本案自應為免
    訴判決，原確定判決未及審酌及此，所為認定事實自有違誤。茲因發現上開全順
    利公司統一發票之確實新證據，足認原確定判決論事用法均有違誤。爰依刑事訴
    訟法第四百二十條第一項第六款之規定，聲請再審云云。
三、本件原確定判決以受判決人於民國八十五年三月間，擅自僱請不知情之不詳姓名
    工人若干名，在公有山坡地內，擅自設置工作物，即在基隆市○○區○○段九之
    二地號之土地上，於附圖三所示Ａ部分搭建庭院，面積十三平方公尺；在同地段
    二十九地號土地上，附圖一所示Ａ、Ｂ部分搭建溜冰場、籃球場，面積分別為五
    十六、五十三平方公尺；在前開三十地號之土地上，於附圖二所示Ａ、Ｂ部分，
    亦毗鄰二十九地號之土地而搭建溜冰場、籃球場等工作物，面積分別為二三二、
    八九四平方公尺等情，業經原審現場履勘查明無訛，並經臺灣基隆地方法院檢察
    署檢察官及原審先後多次會同安樂地政事務所至現場勘驗、測量及設置界標，有
    勘驗筆錄二份及現場照片十八張、土地複丈成果圖三紙及勘驗筆錄二件暨照片三
    張足參。該土地均係公告之山坡地保育利用範圍內之公有山坡地，且為森林地，
    亦有土地登記謄本及基隆市政府八七基府建農字第０二四四八六號函各一件附卷
    足稽，並經受判決人坦承不諱，因認其犯行明確。而就受判決人所辯本案之犯罪
    事實與臺灣基隆地方法院八十五年度訴字第一五七號所為之有罪確定判決所認定
    的犯罪事實應有連續犯裁判上一罪之關係，故本案應為前案之既判力效力所及，
    而應諭知免訴乙節，亦依調查所得之證據資料，認為受判決人其前後二次犯行並
    非基於一貫之概括犯意，無連續犯可言，所辯各節均非可採，並於判決理由中逐
    一詳加指駁及說明，而認其涉有有違反山坡地保育條例罪嫌，有受判決人提出之
    台灣基隆地方法院八十七年度訴字一二０號判決、本院八十八年度上訴字第八０
    七號判決及最高法院九十年度台上字第四五０九號判決在卷可按。
四、受判決人所為本件再審之聲請，仍再執陳詞，以本案之犯罪事實與臺灣基隆地方
    法院八十五年度訴字第一五七號所為之有罪確定判決所認定的犯罪事實應有連續
    犯裁判上一罪之關係，應為前案之既判力效力所及，而應諭知免訴為由，並提出
    全順利公司廣告製作收費之統一發票一紙做為確實之新證據，以證明其前後所為
    「填土植生」、「設置工作物」之行為確係基於概括之犯意。惟上開統一發票於
    事實審法院審理當時即已存在，且為受判決人所知悉，僅係因故而未及提出，業
    經受判決人於再審聲請狀中陳述明確，故尚難認為係屬新證據甚明，況受判決人
    該有利主張為原判決所不採，已如前述，揆諸首揭規定，即難據以聲請再審，其
    聲請再審，為無理由，應予駁回。
五、據上論斷，依刑事訴訟法第四百三十四條第一項，裁定如主文。
中      華      民      國      九十    年      十一    月      九      日
                            臺灣高等法院刑事第十五庭
                                審判長法  官  房  阿  生
                                      法  官  雷  元  結
                                      法  官  魏  新  國
右正本證明與原本無異。
如不服本裁定應於收受送達後五日內向本院提出抗告書狀。
                                      書記官  錢  艷  鳳
中      華      民      國      九十    年      十一    月      十三    日


司法院資訊處製作；財團法人民間司法改革基金會備份。
